臺灣新北地方法院民事裁定
110年度消債清字第220號
聲  請  人  葉士熠  
代  理  人  蔡佑明律師
上列當事人聲請消費者債務清理清算事件，本院裁定如下：
    主  文
聲請人葉士熠自中華民國111年4月26日上午11時起開始清算程序
。
命司法事務官進行本件清算程序。
    理  由
一、按債務人不能清償債務或有不能清償之虞者，得依本條例所
    定更生或清算程序，清理其債務；債務人於法院裁定開始更
    生程序或許可和解或宣告破產前，得向法院聲請清算；債權
    人縱為1 人，債務人亦得聲請；債務人對於金融機構負債務
    者，在聲請更生或清算前，應向最大債權金融機構請求協商
    債務清償方案，或向其住、居所地之法院或鄉、鎮、市、區
    調解委員會聲請債務清理之調解，消費者債務清理條例（下
    稱消債條例）第3 條、第80條、第151 條第1 項分別定有明
    文。次按法院裁定開始更生或清算程序後，得命司法事務官
    進行更生或清算程序，必要時得選任律師、會計師或其他適
    當之自然人或法人1 人為監督人或管理；法院開始清算程序
    之裁定，應載明其年、月、日、時，並即時發生效力；債務
    人之財產不敷清償清算程序之費用時，法院應裁定開始清算
    程序，並同時終止清算程序，消債條例第16條第1 項、第83
    條第1 項、第85條第1 項亦分別定有明文。再按消債條例第
    3 條規定，不採現行破產法僅以「不能清償」為聲請破產之
    要件，債務人如具「不能清償之虞」亦可聲請更生或清算，
    而不必等到陷於「不能清償」之狀態，使債務人得以儘早利
    用更生或清算程序清理債務，重建經濟生活，債權人之權益
    並可受較大之滿足。所謂「不能清償」，指債務人因欠缺清
    償能力，對已屆期之債務，全盤繼續處於不能清償之客觀經
    濟狀態者而言。所謂「不能清償之虞」，係指依債務人之清
    償能力，就現在或即將到期之債務，有不能清償之蓋然性或
    可能性而言。易言之，債務人之狀態如置之不理，客觀上得
    預見將成為不能清償之情形而言，此將來發生不能清償之事
    實，不必達到高度之確信。至於債務人之清償能力，則包括
    財產、信用及勞力（技術），並不以財產為限，必須三者總
    合加以判斷仍不足以清償債務，始謂欠缺清償能力而成為不
    能清償。債務人之清償能力係處於流動性狀態，聲請時與法
    院裁定時之清償能力未必一致，應以法院裁定時為判斷基準
    時（司法院民事廳民國99年11月29日廳民二字第0990002160
    號第2 屆司法事務官消債問題研討第4 號消費者債務清理條
    例法律問題研審小組之研審意見參照）。
二、聲請意旨略以: 聲請人因工作收入不穩定，時有以信用卡消
    費或借貸支應生活所需之情形，時日久後漸陷以債養債之窘
    境，終無法負擔高額利息，導致無法清償債務之情況，聲請
    人目前從事業務性質工作，收入狀況不穩定，需視案件量決
    定報酬多寡；又聲請人幾乎每月收入均不足新臺幣(下同)10
    ,000元，實無力負擔金融機構所提出清償180期、年利率5%
    、每月清償10,255元之清償方案，而致調解不成立，是聲請
    人有不能清償債務之情事，爰依法向法院聲請清算等語。
三、經查：
  ㈠本件聲請人於聲請本件清算前，曾於民國( 下同) 110年5月2
    5日向本院聲請債務清理之前置調解程序，嗣於110年9月29
    日於本院民事執行處進行調解，最大債權金融機構台新國際
    商業銀行股份有限公司（下稱台新銀行）雖未到場，惟調解
    期日前有與聲請人聯繫，並提供聲請人以一個月為一期，共
    清償180期，年利率5%，每月清償10,255元之清償方案，聲
    請人則稱金額過高，無法負擔該清償方案，故本件無法調解
    成立（見本院110年度司消債調字第475號卷〈下簡稱調解卷〉
    第54頁），經本院依職權調閱上開調解卷宗審閱查核無訛，
    堪認上開前置協商不成立乙節，應為屬實。從而，本件聲請
    人向本院聲請清算，所應審究者即為「其現況是否有不能清
    償之虞之情事」。再經本院查核本件聲請人於聲請清算前1 
    日回溯5 年內未從事每月平均營業額20萬元以上之營業活動
    ，業據聲請人陳明在卷（見調解卷第5頁）。從而，本件清
    算聲請可否准許，所應審究者即為「其現況是否有不能清償
    之虞之情事」。
  ㈡聲請人主張其積欠債務2,859,881元，名下財產僅有新北市中
    和區景華段175 、178 、179、182共四筆共同共有之土地(
    權利範圍皆1/7)及金融機構存款共計1,008元，聲請清算前2
    年間，可處分所得共計為87,458元，而多出來的支出是由親
    人朋友幫忙支付，目前每月收入僅有從事業務員之薪資5,83
    3元等語（見調解卷第6頁;本院卷第28頁至第31頁、第107頁
    ），業據提出債務人清冊、債權人清冊、財團法人金融聯合
    徵信中心查詢當事人綜合信用報告回覆書、勞工保險被保險
    人投保資料表（明細）、107至109年度綜合所得稅各類所得
    資料清單、全國財產稅總歸戶財產查詢清單、薪資單、收入
    切結書、國泰世華銀行存款存摺封面及內頁影本及108年1月
    1日至110年12月3日交易明細紀錄、台新銀行存款存摺封面
    及內頁影本、臺灣中小企銀存款存摺封面及內頁影本、永豐
    銀行存款存摺封面及內頁影本、臺灣土地銀行存款存摺封面
    及內頁影本、第一銀行存款存摺封面及內頁影本及110年10
    月1日至10月31日存摺存款客戶歷史交易明細表、台北富邦
    銀行存款存摺封面及內頁影本及108年1月1日至110年5月31
    日各類存款歷史對帳單及對帳單細項表單、中華郵政存款存
    摺封面及內頁影本及108年1月1日至110年11月24日客戶歷史
    交易清單、華南銀行存款存摺封面及內頁影本及108年1月1
    日至110年11月23日存款往來明細表暨對帳單、合作金庫存
    款存摺封面及內頁影本及108年1月1日至110年11月19日歷史
    交易明細查詢結果表、彰化銀行存款存摺封面及內頁影本及
    108年1月1日至110年11月22日存摺存款帳號資料及交易明細
    查詢表、集保戶往來參加人明細資料表（含帳號）、保管帳
    戶客戶餘額表、投資人於各專戶無資料明細表、投資人於清
    算交割銀行未開戶明細表、中華民國人壽保險商業同業公會
    資料查詢結果回覆書、要保單位為財團法人中華民國軍人之
    友社之團體保險證影本、國泰旅行平安保險保單影本3份、
    土地登記第一類謄本等件為證（見調解卷第9至23-1頁、本
    院卷第33至第99頁）在卷可佐，堪信為真實。是本院暫以5,
    833元計算其目前每月可處分所得數額，並認聲請人聲請清
    算前2年間，可處分所得共計為87,458元。
  ㈢聲請人陳報聲請前2年及目前每月必要支出皆依消債條例第64
    條之2第一項計算之，聲請人於調解時陳稱聲請前2年必要支
    出為449,280元(低於以行政院衛生福利部公布之最低生活費
    1.2倍計算之金額即451,481元)，目前每月必要支出則以行
    政院衛生福利部公布之最低生活費1.2倍計算必要支出(即11
    1年所公佈新北市，每月18,960元)，雖無提出支出相關證明
    ，惟本院衡酌聲請人之家庭親屬狀況、目前社會經濟消費之
    常情，認上開必要支出費用金額未逾一般人生活程度，尚屬
    合理，且依消債條例施行細則第21條之1第3項規定，聲請人
    若表明以行政院衛生福利部公布之最低生活費1.2倍計算必
    要支出，毋庸記載原因、種類及提出證明文件，是聲請人上
    開主張應為可採。從而，聲請人聲請清算前2年生活必要費
    用共計449,280元，及目前每月生活必要支出費用約為18,96
    0元。
  ㈣準此，聲請人目前收入5,833元，已無能力負擔其個人每月生
    活必要支出，更遑論償還債權人等債務2,859,881元，且其
    現有財產與已負債務顯然差距甚大，本院審酌聲請人之財產
    、信用、勞力及生活費用支出等狀況，堪認聲請人客觀上經
    濟狀況已有不能清償債務之虞，而有藉助清算制度調整其與
    債權人間之權利義務關係而重建其經濟生活之必要，自應許
    聲請人得藉由清算程序清理債務。此外，本件復查無聲請人
    有消債條例第6 條第3 項、第8 條或第82條第2 項所定駁回
    清算聲請之事由存在，則債務人聲請清算，核屬有據，應予
    准許。爰依首揭規定，應予開始清算程序，並命司法事務官
    進行本件清算程序。
四、依消債條例第11條第1項、第16條第1項、第83條，裁定如主
    文。
中　　華　　民　　國　　111 　年　　4 　　月　　26　　日
              民事第一庭    法　　　官　張紫能
以上正本證明與原本無異。
本件裁定不得抗告。
本裁定已於111年4月26日上午11時公告。　　　　　　　
中　　華　　民　　國　　111 　年　　4 　　月　　26　　日
                            書　記　官　蘇哲男